【裁判字號】    90,訴,766
【裁判日期】    900810
【裁判案由】    妨害自由等
【裁判全文】
臺灣臺北地方法院刑事判決                            九十年度訴字第七六六號
    公  訴  人  臺灣臺北地方法院檢察署檢察官
    被      告  甲○○
右列被告因妨害自由案件，經檢察官提起公訴（九十年度偵字第一一一四一號），本
院判決如左：
    主  文
甲○○以強暴方法剝奪人之行動自由，處有期徒刑貳月，如易科罰金以參佰元折算壹
日，緩刑貳年，緩刑期內付保護管束。
    事  實
一、甲○○與丙○○係同居之男女朋友關係，屬家庭暴力防治法第三條第二款之家庭
    成員，育有一子，二人感情日益生變，民國九十年五月六日二十一時許，因甲○
    ○欲返回其台北市萬華區○○○路○段二八○巷十八號三樓住處，乃由丙○○駕
    駛車號ＤＲ─五一四一號之自小客車載伊返家，甲○○亟欲與丙○○談論復合及
    孩子之事，竟為阻止丙○○開車離去，先以手拉扯丙○○之四肢、頭部，致其受
    有頭皮腫痛、四肢多處瘀傷、擦傷及頸部瘀傷等傷害；迨丙○○進入車內執意離
    去，復隨手持路邊之禁止停車指示牌，砸毀丙○○所有上開自小客車之前擋風玻
    璃（傷害、毀損部分均撤回告訴），以上開強暴方式剝奪丙○○之行動自由達三
    十分鐘之久。
二、案經被害人丙○○訴請台北市政府警察局萬華分局報請台灣台北地方法院偵查起
    訴。
    理  由
一、訊之被告甲○○對於伊於右揭時地拉扯丙○○阻止其離去致其受傷，及因丙○○
    堅持駕車離開，乃持禁止停車指示牌砸毀其汽車擋風玻璃之情供認不諱，惟矢口
    否認有何妨害自由犯行，辯稱：伊未控制丙○○自由，當時只想與楊復合，並談
    孩子的事，半小時內有二十分鐘在談話云云。惟按，右揭犯罪事實，業據告訴人
    丙○○指訴歷歷，復有與告訴人指訴情節相符之照片二幀在卷可徵，被告既供認
    其先與丙○○發生拉扯致其受傷，復持停車指示片砸毀汽車擋風玻璃，以阻止丙
    ○○離去，此番以傷害、毀損之強暴方式，阻止丙○○任意離去之行為，即該當
    於刑法第三百零二條剝奪他人行動自由罪之要件，至被告所辯其係為與丙○○談
    論復合與孩子之事云云，屬犯罪之動機，僅為量刑上參考，不為據此免負妨害自
    由之罪責。
二、核被告所為，係犯刑法第三百零二條第一項之剝奪他人行動自由罪，起訴法條原
    為刑法第三百零四條強制罪，業據公訴人蒞庭更正。爰審酌被告高職畢業，因感
    情糾紛與同居女友爭執，為商談復合與小孩乙事而發生肢體拉扯，現已與告訴人
    和解分手，告訴人表示不欲追究之犯罪動機、目的、所受之刺激、手段、智識程
    度、所生危害及犯罪後之態度等一切情狀，量處如主文所示之刑，並諭知易科罰
    金之折算標準，以資懲儆。又被告前未曾受有期徒刑以上刑之宣告，因一時失慮
    ，偶罹刑典，事後深具悔意，經此刑之宣告後，應知警惕而無再犯之虞，本院因
    認暫不執行其刑為當，予以宣告緩刑，用啟自新。
三、公訴人另以：甲○○於九十年五月二日利用與丙○○共同用餐之機會，於當日十
    六時許與丙○○共同返回其位於桃園縣桃園市○○○街一六六之三號之屋內，並
    於該屋內限制丙○○之人身自由，不准丙○○離去，且阻止丙○○以電話與外界
    連繫。又於九十年五月六日二十一時許，因欲返回伊位於台北市萬華區○○○路
    ○段二八○巷十八號三樓之住處，乃由丙○○駕駛其所有車號ＤＲ─五一四一號
    之自小客車載伊返家，丙○○於甲○○下家後，因見丙○○欲開車離去，情急之
    下，竟以手拉扯丙○○之四肢、頭部，致其受有頭皮腫痛、四肢多處瘀傷、擦傷
    及頸部瘀傷等傷害，並於丙○○進入車內後，即隨手持路邊之禁止停車指示牌，
    砸毀丙○○所有上開自小客車之前擋風玻璃，因認被告涉有第三百零二條第一項
    妨害自由、第三百零四條第一項強制、第二百七十七條第一項傷害、第三百五十
    四條毀損之罪嫌。經查：
（一）訊據被告堅決否認限制丙○○之自由，辯稱：當時丙○○的爸爸也在，伊並無
      阻止丙○○打電話或離去，只是一直跟著她等語，經查，告訴人指稱：到桃園
      去他不要讓我接電話、打電話，房子內還有我爸爸在，他不是不讓我走，一直
      跟著我，監控我，．．他沒有用強暴方式脅迫我，他只是用講的不讓我走，只
      要我一出門他就一直跟著我，五月二日至五日六日，這四天他都一直跟著我，
      我可以自由走來走去出家門，有去基隆及朋友那裡等語，參以證人楊武雄即丙
      ○○之父親證稱：伊住桃園女兒那裡，他們的事我不知道，沒有聽到他有脅迫
      或打我女兒等語（均見本院九十年七月十七日訊問筆錄）。由是，被告於右揭
      時地僅寸步不離跟隨丙○○，未限制丙○○自由進出，客觀上並無剝奪丙○○
      之行動自由之不法行為；又告訴人雖稱被告禁止其接聽、撥打電話，惟被告既
      未使用強暴、脅造之方式，即與強制罪之構成要件有間。惟公訴人認此與右揭
      有罪部分有裁判上一罪之關係，爰不另為無罪之諭知。
（二）又按告訴乃論之罪，告訴人於第一審辯論終結前得撤回其告訴，又告訴經撤回
      者，應諭知不受理之判決，刑事訴訟法第二百三十八條第一項、第三百零三條
      第三款定有明文。本件告訴人丙○○告訴被告傷害、毀損部分，依刑法第二百
      八十七條、三百五十七條之規定，須告訴乃論。茲據告訴人撤回告訴，又公訴
      人認與右揭有罪部分有裁判上一罪關係，爰不經言詞辯論，不另諭知不受理。
據上論斷，應依刑事訴訟法第二百九十九條第一項前段，家庭暴力防治法第三十條第
一項，刑法第三百零二條、第四十一條第一項、第七十四條第一款，罰金罰鍰提高標
準條例第一條前段、第二條，判決如主文。
本案經檢察官乙○○到庭執行職務
中    華    民    國      九十        年      八      月      十        日
                                      臺灣臺北地方法院刑事第一庭
                                          法  官  李  莉  苓
右正本證明與原本無異。
如不服本判決，應於判決送達後十日內，向本院提出上訴狀。
                                          書記官  陳  惠  娟
中    華    民    國      九十        年      八      月      十四      日
附錄本案所犯法條全文
中華民國刑法第三百零二條
(剝奪他人行動自由罪)
私行拘禁或以其他非法方法，剝奪人之行動自由者，處五年以下有期徒刑、拘役或三
百元以下罰金。
因而致人於死者，處無期徒刑或七年以上有期徒刑，致重傷者，處三年以上十年以下
有期徒刑。第一項之未遂犯罰之。


司法院資訊處製作；財團法人民間司法改革基金會備份。
